【裁判字號】    99,聲,1314
【裁判日期】    990802
【裁判案由】    聲請定應執行刑等
【裁判全文】
臺灣高等法院臺中分院刑事裁定          99年度聲字第1314號
聲  請  人  臺灣高等法院臺中分院檢察署檢察官
受  刑  人  甲○○
上列聲請人因受刑人數罪併罰有二裁判以上，聲請定其應執行之
刑（聲請案號：99年度執聲字第1092號），本院裁定如下：
    主  文
甲○○所犯如附表編號２所示之罪所處之刑，如易科罰金，以新
臺幣壹仟元折算壹日；所犯如附表所示各罪所處之刑，應執行有
期徒刑拾壹月，如易科罰金，以新臺幣貳仟元折算壹日。
    理  由
一、聲請人以受刑人甲○○（下稱受刑人）因贓物等罪，先後經
    判決確定如附表，應依刑法第53條、第51條第5款規定，定
    其應執行之刑，爰依刑事訴訟法第477條第1項聲請裁定。又
    受刑人所犯前開各罪依刑法第41條第1項前項規定，係得易
    科罰金之罪。為保障受刑人權益，爰依司法院大法官釋字第
    366號、第662號解釋意旨，聲請貴院裁定易科罰金折算之標
    準等語。
二、按「數罪併罰，有二裁判以上者，依刑法第五十一條規定，
    定其應執行刑」，刑法第53條定有明文，次「犯最重本刑為
    五年以下有期徒刑以下之刑之罪，而受六個月以下有期徒刑
    或拘役之宣告者，得以新臺幣一千元、二千元或三千元折算
    一日，易科罰金」，刑法第41條第1項前段亦定有明文。又
    司法院大法官釋字第662號解釋：「中華民國九十四年二月
    二日修正公布之現行刑法第四十一條第二項，關於數罪併罰
    ，數宣告刑均得易科罰金，而定應執行之刑逾六個月者，排
    除適用同條第一項得易科罰金之規定部分，與憲法第二十三
    條規定有違，並與本院釋字第三六六號解釋意旨不符，應自
    本解釋公布之日起失其效力」，而嗣於98年12月30日修正公
    布、99年1月1日施行之刑法第41條第8項（下稱現行之刑法
    第41條第8項）規定：「第一項至第四項及第七項之規定，
    於數罪併罰之數罪均得易科罰金或易服社會勞動，其應執行
    之刑逾六月者，亦適用之」，綜上說明，依現行之刑法第41
    條第8項規定，對於數罪併罰，數宣告刑均得易科罰金，而
    定應執行之刑超過六個月之案件，仍得易科罰金。
三、經查：
(一)、「刑法第二條第一項所規定，關於新舊法比較適用，係指被
    告行為後法律有變更，而其所涉犯之案件，法院尚未為裁判
    者而言，如法院已裁判確定，即無其適用，此觀該法條之規
    定自明。因此，數罪併罰，有二裁判以上，而依刑法第五十
    一條之規定定其應執行刑時，除裁判確定前犯數罪，其中一
    罪在新法施行前者外，如各罪於法律變更前均已判決確定，
    而於法律變更後始合併定執行刑時，即應依原確定裁判時所
    適用之法律定其應執行刑。如均有易科罰金或易服勞役之情
    形者，合併定執行刑後，關於易科罰金、易服勞役亦應依原
    確定裁判所諭知之標準折算，並不生新舊法比較適用問題」
    （最高法院96年度臺非字第102號裁判要旨參照），本件受
    刑人所犯如附表編號１之罪，在98年12月25日判決確定，係
    確定在現行之刑法第41條第8項施行前，而如附表編號２之
    罪，在99年5月25日判決確定，則確定在現行之刑法第41條
    第8項施行後，揆諸前揭說明，本件定應執行刑之案件，原
    應有刑法第2條第1項之適用。
(二)、惟因原刑法第41條2項，係經司法院大法官釋字第662號解釋
    宣告失效，為達新法修正之目的，同時解決新舊法律適用疑
    義，刑法施行法亦於98年12月30日修正公布，增訂第3條之3
    ：「刑法第四十一條及第四十二條之一之規定，於中華民國
    九十八年十二月十五日刑法修正施行前已裁判確定之處罰，
    未執行或執行未完畢者，亦適用之」，本件受刑人所犯如附
    表編號１之罪，雖確定在現行之刑法第41條第8項施行前，
    惟依刑法施行法第3條之3規定，亦適用現行之刑法第41條第
    8項。至受刑人所犯如附表編號２之罪，係確定在現行之刑
    法第41條第8項施行後，本即應適用現行之刑法第41條第8項
    甚明。
(三)、綜上，本件定其應執行刑之案件，因受刑人所犯如附表所示
    二罪，均應適用現行之刑法第41條第8項規定，即無再依刑
    法第2條第1項為新舊法比較之必要。受刑人甲○○因贓物等
    罪，經本院及臺灣屏東地方法院先後判處如附表所示之刑，
    均經分別確定在案，茲檢察官聲請定其應執行之刑，本院審
    核認聲請為正當，應予准許。又附表編號２之贓物罪所宣示
    之宣告刑，本得易科罰金，應諭知易科罰金之折算標準，另
    附表所示二罪所定之應執行刑雖逾六個月，惟依現行之刑法
    第41條第8項規定，仍得易科罰金，應併諭知易科罰金之折
    算標準。
爰依刑事訴訟法第477條第1項，刑法第53條、第51條第5款，刑
法施行法第3條之3，刑法第41條第1項前段、第8項，裁定如主文
。
中    華    民    國    99    年    8     月    2     日
            刑事第四庭    審判長法  官  洪  耀  宗
                                法  官  許  文  碩
                                法  官  蔡 王 金 全
上列正本證明與原本無異。
如不服本裁定，應於裁定送達後五日內向本院提出抗告狀(須附繕本)。
                                書記官  金  珍  華
中    華    民    國    99    年    8     月    3     日
 臺灣臺中地方法院檢察署受刑人甲○○定應執行刑案件一覽表
┌────────┬────────────┬────────────┐
│編            號│           １           │           ２           │
├────────┼────────────┼────────────┤
│罪            名│偽造文書罪              │贓物罪                  │
├────────┼────────────┼────────────┤
│宣     告     刑│有期徒刑6月             │有期徒刑6月             │
├────────┼────────────┼────────────┤
│犯   罪   日  期│96年6月間               │97年4月初某日           │
├────────┼────────────┼────────────┤
│偵查（自訴）機關│屏東地檢98年度偵字第429 │臺中地檢97年度偵字第1005│
│年   度   案  號│號                      │2號                     │
├─┬──────┼────────────┼────────────┤
│最│法        院│屏東地院                │臺中高分院              │
│後├──────┼────────────┼────────────┤
│事│案        號│98年度簡上字第283號     │98年度上訴字第2680號    │
│實├──────┼────────────┼────────────┤
│審│判  決 日 期│98.12.25                │99.05.25                │
├─┼──────┼────────────┼────────────┤
│確│法        院│屏東地院                │臺中高分院              │
│定├──────┼────────────┼────────────┤
│判│案        號│98年度簡上字第283號     │98年度上訴字第2680號    │
│決├──────┼────────────┼────────────┤
│  │判決確定日期│98.12.25                │99.05.25                │
├─┴──────┼────────────┼────────────┤
│是否為得易科罰金│是                      │是                      │
│之案件          │                        │                        │
├────────┼────────────┼────────────┤
│備            註│屏東地檢99年度執字第725 │臺中地檢99年度執字第7448│
│                │號                      │號                      │
└────────┴────────────┴────────────┘

司法院資訊處製作；財團法人民間司法改革基金會備份。
